臺灣高等法院臺南分院刑事判決　　　　　　九十年度上易字第一九五六號　　　Ｇ
　　　上　訴　人　臺灣臺南地方法院檢察署檢察官
　　　被　　　告　甲　○　○
　　　選任辯護人　曾　柏　嵩　律師
右上訴人因被告傷害案件，不服臺灣臺南地方法院九十年度易字第一六九七號中華民
國九十年十一月六日第一審判決（起訴案號：臺灣臺南地方法院檢察署九十年度營偵
字第一一０六號），提起上訴，本院判決如左：
      主      文
原判決撤銷 。
甲○○傷害人之身體，處有期徒刑貳月，如易科罰金，以參佰元折算壹日。
      事      實
一、甲○○與乙○○係夫妻，為家庭暴力防治法第三條第一款所稱之家庭成員；甲○
    ○於民國九十年五月二十四日二十二時許（檢察官起訴書、上訴書及原審判決均
    誤載為二十時許），在台南縣永康市○○○路一百五十巷十號二樓住處，因不願
    讓乙○○回娘家，雙方發生爭執，甲○○憤而將乙○○推撞冰箱，並以腳踢乙○
    ○之腹部，再以拳頭打乙○○之頭部，致乙○○受有輕症頭部外傷及腹部鈍傷之
    傷害。
二、案經乙○○告訴臺灣臺南地方法院檢察署檢察官偵查起訴。
      理      由
一、訊據被告甲○○矢口否認有何傷害告訴人乙○○之犯行，辯稱：案發當時，房間
    已熄燈，準備就寢，告訴人乙○○因提議欲回娘家，而與伊發生爭吵，告訴人隨
    即持塑膠臉盆打伊，伊以腳擋下臉盆後，就聽到告訴人喊肚子痛，伊並未踢到告
    訴人，可能是伊踢到臉盆，臉盆撞到告訴人之腹部云云。惟查，被告甲○○如何
    於上開時、地將告訴人推撞冰箱，並以腳踢告訴人之腹部，再以拳頭打告訴人之
    頭部，使其受傷之事實，業據告訴人於偵訊、原審及本院審理時指訴明確，並有
    奇美醫學中心之診斷證明書一紙、奇美醫院病情摘要及病歷資料一份附卷可稽。
    證人董碧秀於原審證稱：「乙○○下樓之後，跟我說她肚子痛，說她們夫妻吵架
    ‧‧‧她說她先生打她」（詳原審卷第三五頁）、證人沈志皇於本審調查時陳述
    ：「他（乙○○）有向我說，被告有打他」「我有問我弟弟他是否打告訴人，我
    弟弟（即被告）說是告訴人要用臉盆打他，他用腳抵擋。」（偵卷九十年六月廿
    七日筆錄）、證人董碧秀於臺灣臺南地方法院九十年度家護字第二四八號通常保
    護令事件中到庭證稱：「伊夫妻與相對人同住在工廠宿舍，九十年五月二十四日
    當時伊在樓下記帳，相對人夫妻在樓上，聲請人乙○○下來說她肚子痛，伊看起
    來外觀沒有怎樣，伊有幫忙她擦涼涼的藥膏，聲請人乙○○說是相對人打她，伊
    就叫伊先生上去看看」（見原審卷第七八頁），查證人沈志皇與董碧秀夫婦和被
    告及告訴人夫婦同住一屋，沈志皇夫婦住樓下，被告及告訴人住樓上，則告訴人
    被毆打後，應會向沈志皇、董碧秀陳述，沈志皇、董碧秀既聽聞告訴人被打之陳
    述並觀察傷勢給藥，應堪認被告確有毆打告訴人之行為，被告雖辯稱證人沈志皇
    等未親眼目睹，不能證明他有毆打情事，惟證人等既目睹、耳聞告訴人受傷，其
    證言自有證據力，被告所辯不足採，被告復辯稱告訴人所述受傷情節前後不一等
    語，惟查告訴人於偵、審中均明白陳述被告將他推撞冰箱，用腳踢她腹部，再以
    拳毆打頭，其陳述並無不符之處。另查告訴人確受有頭部外傷、上腹鈍傷之傷害
    ，除有診斷證明書附於偵查卷可證外，復經原審依職權函詢財團法人奇美醫院，
    奇美醫院並檢附病情摘要以為說明，其上記載：「該病患00-0-00 00時51分至本
    院急診室處置，主訴遭毆打頭部及腹部，病人訴說上腹部疼痛、頭暈，診斷為輕
    症頭部外傷及腹部鈍傷」等語，此有財團法人奇美醫院九十年九月二十四日（九
    十）奇醫字第四九一六號函及檢附之病情摘要、病歷資料附於原審卷第五一頁可
    參，被告於本院雖提出急診護理評估記錄單，主張告訴人所受之傷為非外傷等情
    （見本院卷二三頁）惟查依被告所提之急診護理記錄單，（本院卷二四頁），記
    載：「據訴被打致肚子痛、頭暈不適」，可見告訴人仍受有肚子痛、頭暈之傷害
    ，參諸診斷證明：「頭部外傷，上腹鈍傷」之記載，應認被告有傷害告訴人頭部
    致傷之事實。況告訴人向法院聲請保護令，亦經台灣台南地方法院九十年家護字
    第二四八號、本院九十年家護抗字第六一號核准，有各該裁定在卷可稽，被告空
    言卸責，委無足取，犯行亦堪以認定。
二、按配偶為家庭成員，家庭成員間實施身體或精神上不法侵害行為者，均屬家庭暴
    力，而家庭成員間故意實施家庭暴力行為，而成立其他法律所規定之犯罪，則成
    立家庭暴力罪，家庭暴力防治法第三條第一款、第二條第一款、第二項定有明文
    。查被告與告訴人為夫妻關係，雙方具有家庭暴力防治法第三條第一款所定義之
    家庭成員關係，竟故意實行家庭暴力行為，傷害告訴人之身體，所為係犯家庭暴
    力防治法第二條第二項之家庭暴力罪，應依刑法第二百七十七條第一項論罪科刑
    。
三、原審予以論罪科刑，固非無見，惟查原審謂被告以拳頭毆打告訴人之頭部，致告
    訴人頭部受傷部分，無證據足資證明，而認告訴人此部份之指訴，洵無可採，惟
    查告訴人乙○○確因被告之傷害行為受有輕症頭部外傷、腹部鈍傷之傷害事實，
    有告訴人之指訴及診斷證明，病歷表可稽，被告犯行甚為明顯，原判決未予認定
    ，顯有未洽，檢察官循告訴人之聲請執此上訴，為有理由，是原判決實有前述可
    議之處，即屬無可維持，應由本院撤銷改判。審酌被告之犯罪動機、手段及被害
    人受傷害之程度等一切情狀，量處有期徒二月，並諭知易科罰金以參佰元折算壹
    日。
據上論斷，應依刑事訴訟法第三百六十九條第一項前段、第三百六十四條、第二百九
十九條第一項前段、刑法第二百七十七條第一項、第四十一條第一項前段，罰金罰鍰
提高標準條例第一條前段、第二條，判決如主文。
本案經檢察官許仲瑩到庭執行職務。
中    華    民    國      九十一      年      二      月      六        日
                                  臺灣高等法院臺南分院刑事第四庭
                                      審判長法官  宋    明    蒼
                                            法官  蔡    崇    義
                                            法官  楊    子    莊
右正本證明與原本無異。
不得上訴。
                                      法院書記官  王    全    龍
中    華    民    國      九十一      年      二      月     十八       日
附錄法條：
刑法第二百七十七條：
傷害人之身體或健康者，處三年以下有期徒刑、拘役或一千元以下罰金。
犯前項之罪因而致人於死者，處無期徒刑或七年以上有期徒刑；致重傷者，處三年以
上十年以下有期徒刑。
